【裁判字號】    92,台上,3431
【裁判日期】    920625
【裁判案由】    違反毒品危害防制條例
【裁判全文】
最高法院刑事判決                              九十二年度台上字第三四三一號
    上  訴  人  甲○○
右上訴人因違反毒品危害防制條例案件，不服台灣高等法院台中分院中華民國九十二
年三月四日第二審更審判決（九十一年度上更(一)字第三０九號，起訴案號：台灣台中
地方法院檢察署八十九年度偵字第一五四八七號），提起上訴，本院判決如左：
    主  文
原判決撤銷，發回台灣高等法院台中分院。
    理  由
本件原判決認定：(一)、上訴人甲○○於民國八十九年三月間某日，向綽號「阿國」之
成年男子購得數量不詳之第一級毒品海洛因、第二級毒品安非他命，除部分供自己施
用外，並基於轉讓第一級毒品海洛因及第二級毒品安非他命之概括犯意，自八十九年
九月十日起至同月十九日止，在台中市南屯區楓樹里互榮巷三十七號住處，連續多次
無償轉讓海洛因、安非他命予其女友洪舒佳（第一審法院另案審理）施用。轉讓之方
式，關於海洛因部分，係由洪舒佳自行取用數量不詳之海洛因加入香菸內點燃吸用，
每日取用吸食一次；關於安非他命部分，洪舒佳則在上訴人吸用後，將其用餘之安非
他命繼續點火燃燒吸用，約一至二日吸用一次。嗣於八十九年九月二十日下午四時三
十分許，為警查獲，並扣得上訴人持有之海洛因十二包（驗後共計淨重四０‧二二公
克，包裝重八‧八八公克）、安非他命十八包（驗後共計淨重一千七百九十二公克，
包裝重五十九公克）。(二)、上訴人在前開時間，除向「阿國」購買海洛因及安非他命
外，並同時購買尚無法供吸食用之液態安非他命一桶，於購得後，即基於製造第二級
毒品之犯意，將該桶液態安非他命倒置於塑膠盆中，放置於台中市南屯區楓樹里互榮
巷三十八號旁之鐵皮屋內，而持續自該桶液態安非他命析出不詳數量、可供吸用之固
態安非他命成品，經警於前記時間查獲，並扣得該液態安非他命一桶（驗後含有液體
淨重一千五百十八公克，桶重一百二十五公克，甲基安非他命結晶五公克，下沉固形
物五十六公克）及盛裝液態安非他命用之塑膠盆一個等情。因而撤銷第一審之科刑判
決，改判仍論處上訴人以連續轉讓第一級毒品、連續轉讓第二級毒品及製造第二級毒
品等罪刑，固非無見。
惟按：(一)、已受請求之事項未予判決者，其判決當然為違背法令，刑事訴訟法第三百
七十九條第十二款定有明文。本件關於轉讓第一級毒品海洛因部分，檢察官係起訴上
訴人自八十九年三月間購得海洛因後，即連續多次轉讓予洪舒佳吸用等情；原判決僅
對於上訴人自八十九年九月十日起之轉讓第一級毒品海洛因之犯行予以審判，而就起
訴意旨所指之其餘部分是否成立犯罪，並未加以論究，顯有已受請求之事項未予判決
之違法。另依起訴書之犯罪事實欄所載，上訴人為供自己吸食及轉讓洪舒佳施用，除
向綽號「阿國」者購入第一級毒品海洛因及第二級毒品安非他命外，尚買進第二級毒
品大麻一包而同時非法持有，嗣經查獲起出大麻一包扣案等情。則關於上訴人非法持
有大麻部分，是否亦在本件起訴之範圍內而應併予審判？原判決未為隻字片語之論述
，併有疏漏。又關於轉讓第二級毒品安非他命部分，檢察官僅起訴上訴人轉讓安非他
命一次予洪舒佳吸用；原判決認定上訴人係多次轉讓，而論處以連續轉讓第二級毒品
之罪刑，惟並未說明未經起訴之部分如何得併予審判之理由，亦嫌理由欠備。(二)、按
諸毒品危害防制條例第十八條第一項前段之規定，查獲之毒品不問屬於犯人與否，均
應沒收銷燬之，係採義務沒收銷燬主義，法院並無本於職權而斟酌其沒收銷燬與否之
餘地。依原判決就上訴人轉讓毒品部分所認定之事實，本件經查獲之海洛因十二包及
安非他命十八包，均係上訴人向綽號「阿國」者所購入，擬自行吸用或無償轉讓洪舒
佳吸用之毒品（見原判決第二頁，事實欄第一項），揆之上開規定，各該毒品自應宣
告沒收銷燬，始為適法；乃原判決竟以「難認與被告（即上訴人）轉讓第一級毒品及
第二級毒品之犯行有關」為由，而不為沒收銷燬之諭知（見原判決第十二頁，理由四
），難謂無判決理由矛盾及判決不適用法則之違誤。(三)、科刑判決書之事實一欄為適
用法令之根據，凡於適用法令有關之事實必須詳為記載，然後於理由內敘明其所憑之
證據，方足以資論罪科刑。本件關於製造第二級毒品部分，原判決於事實欄認定：上
訴人已持續自其向綽號「阿國」者所購入之前揭桶裝液態安非他命中析出不詳數量、
可供吸用之固態安非他命成品等情（見原判決第三頁，事實欄第二項）；理由欄則謂
：上訴人自該液態安非他命析出之安非他命至少為五‧四公克等語（見原判決第十頁
，理由二(二)之），對於上訴人製成之安非他命數量究屬若干？其事實欄之記載並不
明確，且與理由之說明亦不一致，非無可議。又依卷附內政部警政署刑事警察局鑑驗
通知書所載，經查扣之上開液態安非他命，其上浮結晶檢出之安非他命淨重為五‧四
公克（見第一審卷第一五七頁），原判決既認上訴人製成之安非他命至少為五‧四公
克，則其數量如超過五‧四公克，該超過之部分所憑之證據為何？原判決亦未詳查說
明，遽為上開論斷，併有調查職責未盡及判決理由不備之違法。上訴意旨雖未指摘及
此，惟均為本院得依職權調查之事項，應認原判決仍有撤銷發回之原因。
據上論結，應依刑事訴訟法第三百九十七條、第四百零一條，判決如主文。
中      華      民      國    九十二    年      六      月    二十五    日
                              最高法院刑事第十庭
                                  審判長法官  林  增  福
                                        法官  邵  燕  玲
                                        法官  吳  昆  仁
                                        法官  陳  世  雄
                                        法官  惠  光  霞
      右正本證明與原本無異
                                              書  記  官
中      華      民      國    九十二    年      六      月    二十七    日


司法院資訊處製作；財團法人民間司法改革基金會備份。
